臺灣高等法院民事裁定
111年度抗字第856號
抗  告  人  陳宜信  


上列抗告人因與相對人莊麗珠間侵權行為損害賠償事件，對於
民國111年6月20日臺灣臺北地方法院111年度重訴字第440號所為
裁定提起抗告，本院裁定如下：
    主  文
原裁定關於核定訴訟標的金額部分廢棄。
抗告費用由相對人負擔。
    理  由
一、按「因犯罪而受損害之人，於刑事訴訟程序得附帶提起民事
    訴訟，對於被告及依民法負賠償責任之人，請求回復其損害
    。前項請求之範圍，依民法之規定。」刑事訴訟法第487條
    定有明文。又刑事法院依同法第504條第1項以裁定將附帶民
    事訴訟移送同院民事庭，依同條第2項規定，應免納裁判費
    。
二、原法院109年度易字第791號刑事判決認定相對人對抗告人施
    用詐術，取得原裁定附表（下稱附表）所示金額各新臺幣（
    下同）50萬元之支票5張（下稱系爭支票）；相對人嗣以附
    表編號1至3、5之支票向訴外人高志誠票貼換取173萬元，另
    交付附表編號4支票予訴外人邵華作為對其債務之擔保，拒
    不將系爭支票返還予伊，因認相對人涉犯刑法第339條第1項
    之詐欺取財罪，而判處有期徒刑8月（下稱刑案）。抗告人
    於刑案中對相對人提起刑事附帶民事訴訟（109年度重附民
    字第76號），請求相對人給付780萬元本息，並返還系爭支
    票，主張：伊經營之天福旅行社有限公司（下稱天福公司）
    支票被詐騙，無端受提示，雖經伊止付，然天福公司票信因
    此受侵害，而遭觀光局撤照，伊之公司經營權因而受侵害，
    請求相對人賠償600萬元；另抗告人經營多年之天福公司因
    相對人詐騙至歇業，致伊名譽盡失，遭受同業鄙視、客戶不
    諒解，受有精神上痛苦，另請求賠償180萬元等語，經原法
    院刑事庭以109年度重附民字第76號裁定移送民事庭。原裁
    定以抗告人請求600萬元部分與刑事判決審認相對人之犯罪
    事實所生之損害不同，而命抗告人補繳此部份請求之裁判費
    ，抗告人不服，提起抗告，抗告意旨略以：伊因遭相對人詐
    欺，經濟拮据，無法繳納，請求廢棄原裁定，改命相對人繳
    納等語。
三、經查，刑案判決認定相對人對抗告人施以詐術，取得系爭支
    票，堪認抗告人為刑案判決犯罪事實之被害人，自得依刑事
    訴訟法第487條規定，於刑事訴訟程序附帶提起民事訴訟，
    對於刑案被告即相對人請求回復其損害。而抗告人已陳明系
    爭支票雖已止付，然因影響天福公司票信，致天福公司遭撤
    照、歇業，伊名譽及對於天福公司之經營權受損，而請求相
    對人賠償其損害780萬元，堪認係就其因相對人犯罪所受之
    損害為說明及計算，尚不因刑事判決未記載此部份損害，即
    認其不得提起附帶民事訴訟請求損害賠償；則抗告人既合法
    提起附帶民事訴訟，依刑事訴訟法第504條第2項，即應免納
    裁判費。原裁定就抗告人訴之聲明第1項即請求780萬元本息
    部分，認定600萬元部分與刑事判決記載之犯罪事實所生之
    損害不同，而核定訴訟標的金額為600萬元，自有未洽。抗
    告意旨雖未指摘此部份，惟原裁定核定訴訟標的金額既有不
    當，仍應由本院將原裁定此部分廢棄，發回原法院另為適法
    之處理。至原裁定命補繳裁判費之裁定，即失所依附，應由
    原法院另為處理，附此敘明。
四、據上論結，本件抗告為有理由，爰裁定如主文。
中　　華　　民　　國　　111 　年　　7 　　月　　29　　日
                  民事第十三庭    
                        審判長法  官  邱景芬   
　　　　　　　　　　　        法  官  柯雅惠   
　　　　　　　　　　　　　　  法  官  林純如
正本係照原本作成。
核定訴訟標的金額部分，除以適用法規顯有錯誤為理由外，不得
再抗告。如提起再抗告，應於收受送達後10日內委任律師為代理
人向本院提出再抗告狀。並繳納再抗告費新臺幣１千元。
其餘部分不得再抗告。
中　　華　　民　　國　　111 　年　　8 　　月　　1 　　日
　　　　　　　　　　　　　  書記官  王靜怡